臺灣臺東地方法院民事判決　九十年度簡上字第二一號
　　上　訴　人　台東縣都蘭國民中學
　　法定代理人　乙○○
　　被上訴人　　丙○○
　　訴訟代理人　甲○○
右當事人間請求給付資遣費事件，上訴人對於中華民國九十年四月三日本院成功簡易
庭九十年度成簡字第一號判決提起上訴，本院判決如左：
    主      文
原判決廢棄。
被上訴人在第一審之訴駁回。
第一、二審訴訟費用由被上訴人負擔。
    事實及理由
壹、被上訴人主張：
  一、伊自民國（下同）七十七年九月一日起至八十九年十一月十日止受僱於上訴人
      擔任廚工，每月平均工資為新臺幣（下同）一萬四千元，伊連續任職十二年二
      個月又十日後因遭上訴人資遣而離職，依據勞動基準法第八十四條之二前段及
      第十七條規定，上訴人應給付之資遣費為十二個月之平均工資計十六萬八千元
      ，上訴人僅給付二萬八千元，尚欠十四萬元未給付。
  二、依行政院勞工委員會台（八八）勞資二字第００二八０七０號及台東縣政府（
      八八）府社勞字第０三六七二四號函示，伊屬事務管理規則所稱之工友，伊與
      上訴人間之僱傭契約雖無資遣費之約定，但伊適用勞動基準法前之資遣費給與
      標準應依行政院台（八八）院人政企字第一八０七二九號函示之方法計算，又
      縱使伊無法適用上開函示請求資遣費，上訴人亦曾與伊在八十九年十一月二十
      二日協商資遣費計算方式，詎上訴人竟未依法令規定及約定內容給付，爰依勞
      動基準法之規定訴請上訴人給付資遣費十四萬元及遲延利息。並聲明：駁回上
      訴。
貳、上訴人則以：
  一、被上訴人係自八十七年十二月三十一日起才開始適用勞動基準法，依勞動基準
      法第八十四條之二規定，被上訴人資遣費給與標準應分別計算，被上訴人適用
      勞動基準法後之工作年資為一年十一個月，伊已按勞動基準法第十七條規定給
      付被上訴人二個月平均工資之資遣費共二萬八千元，至於適用勞動基準法前之
      資遣費給與標準，因伊與被上訴人間之僱傭契約並無資遣費之約定，被上訴人
      無權請求伊給付勞動基準法適用前之資遣費。
  二、被上訴人係伊僱用之臨時廚工，並非事務管理規則所稱之編制內工友，而行政
      院台（八八）院人政企字第一八０七二九號函係針對編制內工友適用勞動基準
      法前之資遣費所為之函示，並不適用於被上訴人等語資為抗辯。並聲明：如主
      文第一、二項所示。
參、兩造不爭執之事實：上訴人自七十七年九月一日起至八十九年十一月十日止僱用
    被上訴人擔任廚工，每月平均工資為一萬四千元，被上訴人連續任職十二年二個
    月又十日，並自八十七年十二月三十一日起適用勞動基準法，上訴人已給付二萬
    八千元之資遣費予被上訴人。
肆、得心證之理由：
  一、按勞工工作年資自受僱之日起算，適用本法前之工作年資，其資遣費及退休金
      給與標準，依其當時應適用之法令規定計算；當時無法令可資適用者，依各該
      事業單位自訂之規定或勞雇雙方之協商計算之；適用本法後之工作年資，其資
      遣費及退休金給與標準，依第十七條及第五十五條規定計算，勞動基準法第八
      十四條之二定有明文。本件被上訴人自八十七年十二月三十一日起適用勞動基
      準法，有行政院勞工委員會勞動一字第０九一０００三二一七號書函附卷可稽
      ，且為兩造所不爭執，揆諸前開條文說明，被上訴人八十七年十二月三十一日
      起至八十九年十一月十日止之資遣費應依勞動基準法第十七條規定計算，七十
      七年九月一日起至八十七年十二月三十日止之資遣費，則應依當時適用之法令
      規定、事業單位自訂之規定或勞雇雙方之協商計算之。
  二、次按本規則所稱之工友，係指各機關編制內非生產性之技術工友及普通工友；
      各機關僱用工友，應在規定員額內列入年度預算後始得為之；新僱之工友，應
      先予試用三個月，期滿成績合格者，由僱用機關發給僱用通知書，予以正式僱
      用，事務管理規則第三百二十八條、第三百三十三條、第三百三十五條分別定
      有明文。本件上訴人學校編制內之工友僅有二名，有上訴人提出之教職員工錄
      及薪資清冊在卷足憑，被上訴人雖主張：依行政院勞工委員會台（八八）勞資
      二字第００二八０七０號及台東縣政府（八八）府社勞字第０三六七二四號函
      示，伊屬編制內之工友云云，惟查，被上訴人之僱用程序係與上訴人訂立臨時
      性僱傭契約，並非由上訴人發給僱用通知書，且被上訴人之薪資係自學生所繳
      納之營養午餐費中支出，被上訴人之薪資並未列入年度預算內，顯見被上訴人
      之僱用程序與上開法條規定均不相符，是被上訴人前揭抗辯不足採信，被上訴
      人為不適用事務管理規則之非編制內工友一節堪以認定。
  三、被上訴人雖主張：依行政院台（八八）院人政企字第一八０七二九號函示，伊
      得請求適用勞動基準法前之資遣費云云。惟查，各機關學校工友得辦理資遣者
      ，僅為各該學校正式編制內之工友，而臨時工友（或非編制內工友），因係各
      機關學校未依規定進用之人員，其服務年資並無行政院台（八八）院人政企字
      第一八０七二九號函示之適用等情，有行政院人事行政局局企字第０九一００
      ０一五二六號函在卷可參，本件被上訴人既非編制內之工友，參照前揭函示說
      明，被上訴人上開主張難信為真正。
  四、末按當事人主張有利於己之事實者，就其事實有舉證之責任，民事訴訟法第二
      百七十七條前段定有明文。本件被上訴人主張：伊曾於八十九年十一月二十二
      日與上訴人協商資遣費之給付方式，上訴人應依該協議結果給付資遣費云云，
      但為上訴人所否認，被上訴人就此有利於己之事實應負舉證責任。經查，觀諸
      上訴人所提出之八十九年十一月二十二日「學校午餐工作計劃會議」會議記錄
      ，並無任何給付資遣費之決議，兩造間之僱傭契約又無資遣費之約定，而被上
      訴人復無法舉他證以實其說，揆諸前開法條說明，被上訴人前開主張難信屬實
      。
  五、綜上所述，兩造既不爭執上訴人已給付被上訴人適用勞動基準法後之資遣費二
      萬八千元，則被上訴人對適用勞動基準法後之資遣費已無請求權，至於適用勞
      動基準法前之資遣費，因被上訴人並非編制內工友，無法適用行政院函示之規
      定，而兩造間復無資遣費之協商，是被上訴人對於適用勞動基準法前之資遣費
      亦無請求權。從而，被上訴人依勞動基準法請求上訴人給付資遣費及遲延利息
      為無理由，不應准許。原審判命上訴人給付十四萬元及遲延利息，自有未洽。
      上訴意旨指摘原判決不當，求予廢棄改判，為有理由，自應由本院予以廢棄改
      判，如主文第二項所示。
伍、據上論結，本件上訴為有理由，依民事訴訟法第四百三十六條之一第三項、第四
    百五十條、第七十八條，判決如主文。
中　　　華　　　民　　　國　　九十一　　年　　　三　　　月　　 十三　　 日
                                        臺灣臺東地方法院民事庭
~B審判長法  　官　李昆曄
~B      法  　官　柯姿佐
~B      法  　官　魏于傑
右為正本係照原本作成
本判決不得上訴
中　　　華　　　民　　　國　　九十一　　年　　　三　　　月　　 十三　　 日
~B法院書記官　李春菊
